最高法院民事判決　　　　　　一○○年度台上字第一七○一號
上　訴　人　雅証股份有限公司
法定代理人　張曉薇
訴訟代理人　林豐順律師
被 上訴 人　私立靜宜大學
法定代理人　唐傳義
訴訟代理人　常照倫律師
上列當事人間請求給付工程款事件，上訴人對於中華民國九十九
年七月十四日台灣高等法院台中分院第二審更審判決（九十九年
度建上更(二)字第四○號），提起上訴，本院判決如下：
    主  文
原判決關於駁回上訴人在第一審之訴及該訴訟費用部分廢棄，發
回台灣高等法院台中分院。
    理  由
本件上訴人主張：兩造於民國九十三年七月十九日簽訂工程契約
，由伊承攬被上訴人之「女生宿舍門禁監控系統整建工程」（下
稱系爭工程），約定工程總價為新台幣（下同）五百七十萬元。
伊已於同年八月三十一日依約完工，詎被上訴人拒絕給付第二期
工程款二百八十五萬元等情，爰依承攬契約之法律關係，求為命
被上訴人給付伊二百四十一萬九千二百二十四元及自九十四年六
日起加計法定遲延利息之判決（未繫屬本院者，不予贅敘）。
被上訴人則以：系爭工程必須有效達到門鎖監控，及當電源停電
時，維持門禁設備二小時正常運作之不斷電功能。上訴人擅自變
更契約約定之「SOCA SL-200 」磁力鎖（下稱二○○型鎖），改
安裝為「SOCA SL-320 」磁力鎖（下稱三二○型鎖），致無法達
到契約功能，經歷次驗收均未能有效運作，伊迭次要求上訴人補
正未果，依約伊得拒絕給付工程尾款（即第二次工程款）。且上
訴人所施作工程有諸多瑕疵、不完全給付之情形，致未完成驗收
，伊已依瑕疵擔保及不完全給付之法律關係解除系爭工程契約等
語，資為抗辯。
原審就上訴人請求被上訴人給付二百四十一萬九千二百二十四元
本息部分，將第一審所為上訴人勝訴之判決廢棄，改判駁回其該
部分之訴，無非以：兩造簽訂工程契約，由上訴人承攬系爭工程
。該工程原約定磁力鎖之規格為二○○型鎖，並應設置UPS 不斷
電設備系統，嗣兩造協議更改為三二○型鎖，及以 ATS 1600A取
代UPS 不斷電設備二小時，上訴人應於九十四年二月二十八日前
先安裝ATS 100A測試，確定以ATS取代UPS係屬可行後，仍應施作
ATS 1600A，惟上訴人確未依協議於該日前完成ATS 100A 之施作
，且其施作工程部分有需用力關門造成噪音及故障、無法關門到
定位致輕推即開、無法開門、鎖會脫落、刷卡卡片無法感應暨以
鐵絲輕易開門等瑕疵，系爭工程於九十三年九月十一日至九十四
年一月十四日，因七百零三間寢室其中四百五十三間住宿生申報
之故障率高達百分之六四．四，經被上訴人要求上訴人限期改善
未果，自屬不完全給付，依工程總價五百七十萬元比率計算，被
上訴人得請求酌減承攬報酬三百六十七萬零八百元，顯高於其已
給付工程總價百分之五十之工程款二百八十五萬元。系爭工程既
未施作完畢，復未驗收合格，依系爭工程契約第八條第一項第二
款約定，上訴人不得請求其餘工程款。況經扣減被上訴人已給付
上訴人之前開工程款及該瑕疵部分款項，上訴人已無工程款債權
。從而上訴人請求被上訴人給付二百四十一萬九千二百二十四元
本息，不應准許等詞，為其判斷之基礎。
惟查被上訴人自承：「兩造於九十四年三月一日進行驗收時，原
告（指上訴人）……已施作100A之ATS 」，且鑑定人胡鎮江及楊
長榮建築師所具鑑定補充說明狀內載：「實際上原告已增設完成
ATS 100A」各等語，乃原審遽認：「上訴人確未依協議於九十四
年二月二十八日前完成100A之ATS 之施作」云云（分見一審卷(一)
一五四頁、卷(二)八七頁及原判決二四頁第十七至十八列），為上
訴人不利之論斷，已有認定事實不依卷內所存資料之違法。又觀
諸九十四年二月三日驗收會議紀錄決議事項之(8)載明：「雅証公
司同意在九十四年二月二十八日先完成100A之ATS 施作，驗收後
再施作1600A之ATS」；上訴人一再指陳：兩造協議該（二十八）
日伊應依約完成，惟被上訴人卻於同年月十四日另行發包安裝傳
統門鎖，未知會伊，施工中造成門禁設施損害，其線路既遭破壞
，自無法長期檢測等情，提出九十四年三月一日公司函及同年月
十五日律師函暨照片乙幀為證（見一審卷(一)二三、八七至八八頁
）；參以被上訴人自陳其於同年二月十四日安裝傳統門鎖，在第
一次鑽孔時鑽斷六條線路中之二條乙節；卷附鑑定報告書記載：
「雙方既然約定九十四年二月二十八日檢視缺失改善是否完成，
被告（指被上訴人，下同）卻不依協議作業，反而於同年月十四
日另行發包安裝傳統門鎖，是否影響原門禁系統？亦有過失」、
「被告於雙方約定施工期間內，提前另行發包安裝傳統門鎖，且
未通知原告會辦，造成工程界面模糊缺失責任難以釐清」、「被
告以現裝門禁系統未符功能為由不予驗收，有違採購評選作業之
慣例」等語（見該報告書五、十至十一頁），此與上訴人所施作
ATS 100A得否測試及其已否完工、應否驗收均有關聯，原審未遑
詳查究明，遽以前揭情詞為不利上訴人之認定，亦嫌速斷。末查
兩造已於九十四年二月三日協議決議上訴人應於同年月二十八日
完成瑕疵補正，同年三月一日再行驗收之結果似與同年二月三日
驗收會議紀錄有間（見一審卷(一)五○至五三頁）；上訴人就被上
訴人所稱伊未依規定完成施作致其故障率高達百分之六四．四迭
予否認，表明伊於同年三月一日驗收前已為部分檢修（見原審卷
五八頁背面、六二及七五頁）；另觀該（一）日會議紀錄僅列載
多項缺失，並無若干故障率百分比之記載，則系爭工程因瑕疵而
減少報酬之金額為何，尚屬不明，倘該瑕疵非不能修補，上訴人
又已修補一部，能否不斟酌上訴人所施作工程含括材料之價值及
修補瑕疵之費用，逕認系爭工程故障率高達百分之六四．四，即
據以酌減上訴人之承攬報酬，非無研求之餘地。上訴論旨，指摘
原判決於其不利部分為不當，求予廢棄，難謂無理由。
據上論結，本件上訴為有理由。依民事訴訟法第四百七十七條第
一項、第四百七十八條第二項，判決如主文。
中    華    民    國  一○○  年    十    月    六    日
                      最高法院民事第六庭
                          審判長法官  陳  淑  敏  
                                法官  吳  麗  女  
                                法官  簡  清  忠  
                                法官  王  仁  貴  
                                法官  陳  玉  完  
本件正本證明與原本無異
                                      書  記  官  
中    華    民    國  一○○  年    十    月   十七   日
                                                      m